【裁判字號】    89,訴,673
【裁判日期】    891213
【裁判案由】    傷害等
【裁判全文】
臺灣板橋地方法院刑事判決                          八十九年度訴字第六七三號
    公  訴  人  臺灣板橋地方法院檢察署檢察官
    被      告  甲○○
    被      告  丙○○
                戊○○
                丁○○
    右三人共同
右列被告因傷害等案件，經檢察官提起公訴（八十九年度偵字第一三四三號），及移
送併辦（八十八年度偵字第二五五０五號），本院判決如左：
    主  文
甲○○被訴誣告部分無罪；被訴傷害部分公訴不受理。
丙○○、戊○○、丁○○部分均公訴不受理。
    理  由
一、公訴意旨略以：被告甲○○、丙○○為夫妻關係，因口角紛爭遂相約談判，被告
    甲○○為利用不知情之員警助勢，明知被告丙○○之兄長被告丁○○並未持有槍
    械，意圖使丁○○受刑事處分，於民國八十八年十月二十三日凌晨三時二十分許
    ，至台北市政府警察局中山分局刑事組，向值班員警張景明誣告被告丁○○帶槍
    殺他，使員警張景明誤以為真，偕同另外四名員警開車同至台北市○○○路○段
    一二四號前，被告甲○○於下車後立即持電擊棒毆打丙○○，致丙○○受有頭皮
    下血腫、右上肢擦裂傷之傷害。被告丙○○、戊○○、丁○○則當場基於共同傷
    害之犯意聯絡，推由被告戊○○、丁○○分持木棒毆打甲○○，致甲○○受有左
    腕、左上臂、左大腿、左背挫傷及瘀青之傷害。因認被告甲○○、丙○○、戊○○、丁○○四人均係犯刑法第二百七十七條第一項傷害罪嫌；被告甲○○另犯刑
    法第一百六十九條第一項誣告罪嫌。
二、關於被告甲○○被訴誣告無罪部分：
    （一）按誣告罪之成立，以犯人明知所訴虛偽為構成要件，若誤認有此事實，或
          以為有此嫌疑，自不得遽指為誣告，最高法院二十年度上字第七一七號判
          例可資參照。
    （二）本件公訴人認定被告甲○○涉有誣告犯行，無非係以上開事實，業據證人
          張景明證述明確，並有報案紀錄表一紙可稽，且被告甲○○於偵訊中亦供
          承：「報案時說他們身上有帶槍」、「遠（指丁○○）電話中沒有說要帶
          槍，我猜測他會帶槍」等語，足見被告甲○○明知丁○○未持有槍械，猶
          主動向員警誣指丁○○持有槍械等情為其論據。然訊據被告甲○○堅決否
          認有何誣告之意思與犯行，辯稱：本件係因被告丁○○等人於案發前打電
          話約伊出去打架，伊與丁○○等人認識很久，瞭解他有帶槍的紀錄，伊害
          怕丁○○會真的帶槍，所有才報案說丁○○可能有帶槍等語。
    （三）經查，被告丁○○等人於右開時地，確曾事先以電話與被告甲○○相約出
          面談判，甲○○乃在赴約前至警局報案等情，業據證人即案發時共同前往
          現場處理之員警乙○○到庭證稱：被告甲○○在警局報案時，對方（即指
          被告丁○○等人）還有打電話與被告甲○○約見面地點等情明確，核與被
          告丙○○於警訊時供稱：當天有與被告甲○○通電話，並打電話要其父、
          兄即被告戊○○、丁○○前往伊上班之地點，且得知丁○○與被告甲○○
          已提出會面談事情等語相符，而被告丙○○以其於八十八年六月十八日，
          遭其夫即被告甲○○毆打成傷，事後並提出告訴（此部分經檢察官偵查後
          移送本院併辦）等情，復據其於偵審中指訴在卷，並有八十八年度偵字第
          二五五０五號偵查案卷宗影本在卷可稽，則被告丙○○之父、兄即被告劉
          德成、丁○○等人，因被告丙○○前曾遭被告甲○○毆打，基於為丙○○
          出面理論之目的，而以電話約被告甲○○在上開處所談判，非無可能，被
          告戊○○、丁○○均否認有以電話與被告甲○○約定見面地點等情，應非
          實在；況案發時係凌晨三時許，苟被告丁○○等人未以電話約被告甲○○
          前往現場，被告甲○○又何能知悉被告丁○○等人會在現場而事先前往警
          局報案？是被告甲○○供稱：本件係被告丙○○之父、兄即被告戊○○、
          丁○○等人事先打電話約伊出去見面等情，即值採信。再者，被告丙○○
          既指訴被告甲○○先前有傷害伊之事實，被告戊○○、丁○○等人，復因
          被告丙○○前曾遭被告甲○○毆打，而以電話與被告甲○○約在上開處所
          見面談判，則被告甲○○於報案當時主觀上應係認為被告丁○○等人於見
          面時將會對其有所不利等情，應堪認定，另參以，被告丁○○於七十六年
          間，確有因違反槍砲彈藥刀械管制條例案件，經法院判決有罪等情，復有
          台灣高等法院檢察署刑案紀錄簡覆表在卷可稽，是被告甲○○主觀上既認
          定被告丁○○等人會對其不利，且進一步懷疑被告丁○○等人有可能攜帶
          槍械等情，自與常情無悖，亦非絕無發生之可能，是其因上開主觀上之認
          定或懷疑，而於赴約前先至警局報案陳稱被告丁○○等人有攜帶槍械等情
          ，縱有誤認之情事，揆諸前開最高法院判例之意旨，亦難遽認其有故意使
          他人受刑事處分之誣告故意。況證人即承辦本案之員警張景明於偵查中亦
          到庭證稱：被告甲○○報案說丁○○他們有槍，經伊查證後認為有可能，
          所以就率隊前往查緝等語明確，足見，以當時之情形觀之，被告甲○○懷
          疑被告丁○○等人攜有槍械，進而於赴約前至警局報案，應非故意虛構事
          實，以圖誣陷被告丁○○。綜上，被告甲○○辯稱其並無誣告之意思與犯
          行云云，亦堪採信。此外，復查無其他積極事證足資證明被告甲○○涉有
          公訴人所指之誣告犯行，此部分不能證明被告犯罪，自應為被告甲○○此
          部分無罪之諭知。
三、傷害公訴不受理部分：
    （一) 按告訴乃論之罪，告訴人於第一審辯論終結前得撤回其告訴，又告訴經撤
          回者，應諭知不受理之判決，並得不經言詞辯論為之，刑事訴訟法第二百
          三十八條第一項、第三百零三條第三款、第三百零七條分別定有明文。
    （二) 查本件告訴人甲○○及丙○○告訴被告丙○○、戊○○、丁○○及甲○○
          傷害案件，起訴書認係觸犯刑法第二百七十七條第一項傷害之罪，依同法
          第二百八十七條之規定，須告訴乃論。茲據告訴人甲○○、丙○○當庭撤
          回告訴，依照首開說明，爰不經言詞辯論，將此部分逕為諭知不受理之諭
          知。
四、本件傷害部分，既經本院判決公訴不受理，則移送併辦（八十八年度偵字第二五
    五０五號）部分，與本件即難認有連續犯之裁判上一罪關係，本院無從併予審理
    ，應退回檢察官另行依法處理，附予敘明。
據上論斷，應依刑事訴訟法第三百零一條第一項前段、第三百零三條第三款、第三百
零七條，判決如主文。
本案經檢察官高智美到庭執行職務
中      華      民      國    八十九    年     十二     月     十三     日
                                臺灣板橋地方法院刑事第二庭
                                    法  官  林  春  長
右正本證明與原本無異
如不服本判決應於送達後十日內向本院提出上訴狀
                                    書記官  邱  美  龍
中      華      民      國    八十九    年     十二     月     十八     日


司法院資訊處製作；財團法人民間司法改革基金會備份。
